臺北高等行政法院簡易判決
　　　　　　　　　　　　　　　　　　 94年度簡字第00673號
原　　　告　商業鍊管理顧問有限公司
代　表　人　甲○○
被　　　告　財政部臺北市國稅局
代　表　人　張盛和(局長)
上列當事人間因90年度營利事業所得稅事件，原告不服財政部中
華民國94年10月14日台財訴字第09413023060號訴願決定，提起
行政訴訟。本院判決如下：
    主  文
原告之訴駁回。
訴訟費用由原告負擔。
    事  實
壹、事實概要：
  一原告辦理民國（下同）90年度未分配盈餘申報時，原申報金
    額為新台幣（下同）零元。
  二經被告機關初查時，依原告90年度營利事業所得稅結算未申
    報核定通知書所載「課稅所得額」、「應納稅額」之核定數
    ，而為以下之核定：
    (一)原告當年度之課稅所得額為139,895元。
    (二)原告當年度應納之營利事業所得稅額為31,640元。
    (三)原告當年度稅後未分配盈餘為108,255元（139,895-31,64
      0=108,225）。
    (四)故依所得稅法第66條之9第1項規定，加徵10%營利事業所
      得稅10,825元。
  三原告不服上開核定而申請復查，復查結果未獲變更，原告提
    起訴願亦遭駁回，因此提起本件行政訴訟。
貳、兩造聲明：
  一原告聲明：
     (一)求為判決撤銷原處分、復查決定及訴願決定。
     (二)求為判決確認原處分無效。
  二被告聲明：
  　求為判決駁回原告之訴。
參、兩造之爭點：
  一原告主張之理由：
    (一)依據民法第74條暴利行為和第98條意思表示之解釋，原告
      公司當年度確實虧損197,019元，根本沒有法定盈餘，依
      法不須繳交未分配盈餘加徵營利事業所得稅，被告機關任
      意引用法條，強行課稅不但昧於事實，更嚴重影響原告公
      司合法權益。
    (二)原告公司每年均合法申報，90年度營業虧損，沒有理由不
      申報，讓稅務機關核稅。假使如稅務機關所言，90年度不
      申報是故意要捐稅給國家，但91年度依據會計事實還是必
      須要申報虧損，這不是很矛盾嗎？在92、93年度採取電腦
      申報就沒有爭議，可見在90年人工申報出錯是稅務機關的
      行政疏失。稅務機關以原告公司「90年度未申報」為決定
      基礎之證物，係偽造或變造者。以錯誤的證據和事實，引
      用錯誤的法條和法理基礎核稅，依據行政處分之受益人值
      得保護之信賴利益，應立即撤銷原處分，並予補救。
  二被告主張之理由：
    (一)按「自87年度起，營利事業當年度之盈餘未作分配者，應
      就該未分配盈餘加徵10%營利事業所得稅，不適用第76條
      之1規定。前項所稱未分配盈餘，係指經稽徵機關核定之
      課稅所得額，加計同年度依本法或其他法律規定減免所得
      稅之所得額、不計入所得課稅之所得額、已依第39條規定
      扣除之虧損及減除左列各款後之餘額：一、當年度應納之
      營利事業所得稅。二、彌補以往年度之虧損。三、已由當
      年度盈餘分配之股利淨額或盈餘淨額。四、已依公司法或
      其他法律規定由當年度盈餘提列之法定盈餘公積，或已依
      合作社法規定提列之公積金及公益金。五、依本國與外國
      所訂之條約，或依本國與外國或國際機構就經濟援助或貸
      款協議所訂之契約中，規定應提列之償債基金準備，或對
      於分配盈餘有限制者，其已由當年度盈餘提列或限制部分
      。六、已依公司或合作社章程規定由當年度盈餘給付之董
      、理、監事職工紅利或酬勞金。七、依證券交易法第41條
      之規定，由主管機關命令自當年度盈餘已提列之特別盈餘
      公積。八、處分固定資產之溢價收入作為資本公積者。九
      、當年度損益計算項目，因超越規定之列支標準，未准列
      支，具有合法憑證及能提出正當理由者。十、其他經財政
      部核准之項目。」為行為時所得稅法第66條之9第1項及第
      2項所明定。次按「本法第6條之9第2項所稱依本法或其他
      法律規定不計入所得課稅之所得額，係指左列各款規定之
      所得額：一、依本法第24條第2項規定不計入所得額課稅
      之所得額。二、依本法第42條第1項及促進產業升級條例
      第16條、第17條規定，不計入或免予計入所得額課稅之所
      得額。三、依本法第73條之1規定，按規定扣繳率申報納
      稅之所得額。四、依其他法律規定免計入所得額課稅之所
      得額。」復為所得稅法施行細則第48條之10第2項所規定
      。
    (二)本件原告90年度未分配盈餘申報，原申報金額為0元，經
      被告初查依原告90年度營利事業所得稅結算未申報核定通
      知書所載「課稅所得額」、「應納稅額」之核定數，核定
      「稅捐稽徵機關核定課稅所得額」為139,895元、「當年
      度應納之營利事業所得稅」為31,640元，90年度未分配盈
      餘為108,255元，依首揭規定，加徵10%營利事業所得稅
      10,825元。原告不服，主張其90年度營利事業所得稅結算
      申報係申報虧損197,019元，被告誤為未申報，並擅自核
      定90年度未分配盈餘稅額為10,825元，且原告已就其90年
      度營利事業所得稅案提起訴願在案云云，申經被告復查決
      定略以，經原告90年度營利事業所得稅結算未申報核定通
      知書「課稅所得額」為139,895元、「應納稅額」為31,64
      0元，被告依首揭規定，計算核定原告90年度未分配盈餘
      合計數為108,255元，尚無不合。又原告主張俟其90年度
      營利事業所得稅之行政救濟確定後，再就系爭未分配盈餘
      加徵營利事業所得稅一節，查無法據；倘該案經行政救濟
      確定變更時，本件未分配盈餘部分將另行依更正程序辦理
      為由，駁回其復查之申請。
    (三)原告不服，提起訴願，並訴稱略以，90年度營利事業所得
      稅係申報虧損197,019元，並無盈餘可供分配，被告誤為
      未申報，並擅自核定90年度未分配盈餘稅額為10,825元，
      違法課稅云云，資為爭議。案經財政部訴願決定除執與被
      告相同論見外，並以經查原告未依規定期限辦理90年度營
      利事業所得稅結算申報，經被告依所得稅法第79條第1項
      規定，就查得之營業收入466,031元，按同業利潤標準淨
      利率30%，核定營業淨利為139,809元，加計非營業收入86
      元，核定全年（課稅）所得額為139,895元，應納稅額為
      31,640元，有90年度營利事業所得稅結算未申報核定通知
      書影本附原處分卷可稽，原告雖主張其90年度營利事業所
      得稅已辦理結算申報，惟未能提示相關文件以資佐證。從
      而被告依首揭規定，依據原告90年度經核定之課稅所得額
      ，計算未分配盈餘加徵10%營利事業所得稅，並無違誤，
      駁回其訴願；茲原告仍執前詞爭執，自難認為有理由。
    理  由
壹、程序方面：
    本案原告90年度未分配盈餘加徵10%（特別）營利事業所得
    稅之稅額為10,825元，未超過20萬元。而司法院曾於92年9
    月17日以（九二）院台廳行一字第23681號令，依行政訴訟
    法第229條第2項之規定，將行政訴訟法第229條第1項之簡易
    案件金額（價額）自3萬元，提高為20元。故本案應認合於
    行政訴訟法第229條第1項第1款「關於稅捐課徵事件涉訟，
    所核課之稅額在新臺幣20萬元以下（原為3萬元，現提高為
    20萬元）而涉者」之規定，應依簡易訴訟程序進行之。
貳、兩造爭執之要點：
  一針對原告90年度未分配盈餘加徵10%（特別）營利事業所得
    稅之核定，原告主張其當年度之稅後盈餘為零元，故無未分
    配盈餘存在。
  二被告機關則以：
    (一)原告未申報辦理90年度之營利事業所得稅，而改以推計課
      稅之方式，按同業利潤標準（淨利率），依查得之營業收
      入淨額466,031元，按淨利率30%計算，並加計業外收入86
      元，得出原告當年度之課稅所得為139,895元。
    (二)而原告當年度應納之營利事業所得稅額為31,640元。
    (三)故原告當年度稅後未分配盈餘為108,255元（139,895-31,
      640=108,225）。
    (四)因此依所得稅法第66條之9第1項規定，加徵10%營利事業
      所得稅10,825元。
  三對上開核定，原告爭執稱：
    其確有申報90年度之營利事業所得稅，申報數額為虧損，而
    被告機關故意隱瞞此項申報資料，而違法認定原告當年度有
    課稅所得產生。
參、本院之判斷：
  一按原告在本案中同時提起撤銷之訴及確認行政處分無效之訴
    ，但是有關確認行政處分無效之訴，須符合行政程序法第11
    1條各款之構成要件事由，對此原告並未提出具體之主張，
    而經本院審酌其主張內容，亦未發現有任何可能符合該條各
    款構成要件之事由，是其確認行政處分無效之訴顯無理由，
    應予駁回。
  二又有關撤銷訴訟部分，原告雖謂：「其有申報90年度之營利
    事業所得稅，且申報金額為虧損，故無應納之稅捐，更無稅
    後盈餘可言」云云，惟查：
    (一)如果原告確有申報90年度之營利事業所得稅，依待證事實
      客觀證明責任之配置原則，應由原告提出申報資料，以證
      明其主張內容之真實性，但原告對此並未為任何之舉證活
      動，無從信其主張為真正。
      【註】：何況就算假設原告提出申報資料，證明申報之事
              實存在，但被告機關在查核時仍可依法命其提出
              帳證以供查核，如果原告未保存帳證，被告機關
              仍然可依法按營業收入採淨利率推計法來推計課
              稅所得，所以原告如果要否認被告機關對其90年
              度課稅所得之認定，甚至還須進一步提供相關帳
              證以供查核。
    (二)又原告所言「其90年度營業結果實質上為虧損，又豈有稅
      後盈餘可供加徵10%之特別所得稅」一節，亦係出於對所
      得稅法第66條之9規範意旨之誤解，爰說明如下：
      1.在計算所得稅法第66條之9之稅後未分配盈餘時，固然
        其立法之精神是希望儘可能降低「財稅差異」，回到「
        財務會計」之標準計算盈餘數額。不過實際作業時，依
        同條第2項之規定內容觀之，還是要從當年度課稅所得
        出發，再依該條項各款之規定，逐一調整，最後調整為
        財務會計標準下之盈餘。而整個調整過程中需要納稅義
        務人之參與，並提供事證來證明調整項目。
      2.而在本案中原告直接就否定其課稅所得額之認定，被告
        機關又如何能依所得稅法第66條之9第2項之規定進行調
        整﹖而在原告未主張之情況下，被告機關以課稅所得額
        之基礎來計算稅後之未分配盈餘，自無錯誤可言。
  三是以本案被告機關加徵稅後未分配盈餘10%之核定處分，就
    有關稅基之認定而言，並無違法之處。
肆、綜上所述，本件原處分於法有據，訴願決定予以維持亦無違
    誤，原告訴請撤銷為無理由，應予駁回。
據上論結，原告之訴為無理由，爰依行政訴訟法第236條、第98
條第3項前段，判決如主文。
中　　華　　民　　國　　94　　年　  11　　月　 22  　 日
                              第五庭  法  官  帥嘉寶
上為正本係照原本作成。
本件以訴訟事件所涉及之法律見解具有原則性者為限，始得於本
判決送達後20日內向本院提出上訴狀並表明上訴理由，如已於本
判決宣示後送達前提起上訴者，應於判決送達後20日內補具上訴
理由（均按他造人數附繕本），且經最高行政法院許可後方得上
訴。
中　　華　　民　　國　　94　　年　  11　　月　 22  　 日
   　　  　　　　　　　    　         書記官  蘇亞珍
